臺灣高雄地方法院刑事判決　　　　　　　　　　　九十三年度交簡上字第一七七號
　　上　訴　人
　　即　被　告　甲○○
右列上訴人因過失傷害案件，不服本院交通法庭中華民國九十三年七月二十一日九十
三年度交簡字第七一一號第一審簡易判決（聲請簡易判決處刑案號：臺灣高雄地方法
院檢察署九十三年度偵字第四九五四號），提起上訴，本院管轄之第二審合議庭判決
如左：
    主  文
原判決撤銷。
甲○○從事業務之人，因業務上之過失傷害人，處有期徒刑參月，如易科罰金，以參
佰元折算壹日。
    事  實
一、甲○○考領有職業大貨車駕駛執照，係受僱於秉毅企業有限公司（下稱秉毅公司
    ）之貨車司機，負責載運回收廢鐵之工作，為從事駕駛業務之人，於民國九十二
    年六月十六日十七時三十五分許下班後，駕駛其所有之車牌號碼ＸＩ—九七三三
    號自用小客車，沿高雄縣橋頭鄉○○○路由南往北方向行駛，行經當時號誌不明
    之該路與經武路交岔路口欲左轉時，明知汽車行駛時，駕駛人應注意車前狀況，
    隨時採取必要之安全措施，而當時日間自然光、路面乾燥、無缺陷、無障礙物、
    視距良好，即無不能注意之情形，竟疏於注意對向直行之來車，即貿然左轉經武
    路由東往西方向行駛，適有丙○○騎乘車牌號碼ＧＧＥ—五五六號重型機車，沿
    成功南路由北往南方向駛至該路口時，亦疏未注意車前況狀即逕行通過該路口，
    見狀已避煞不及，丙○○騎乘之重型機車撞及甲○○駕駛之自用小客車右前輪葉
    子板處而人、車倒地，致受有左肱骨、左股骨折、腹部及右大腿鈍挫傷等傷害。
    甲○○於肇事後，在有偵查犯罪職權之公務員尚未知悉其為肇事者前，主動報警
    並向前往現場處理之警員承認肇事而接受裁判。
二、案經丙○○訴由高雄縣政府警察局岡山分局報告臺灣高雄地方法院檢察署檢察官
    聲請簡易判決處刑。
    理  由
一、訊據被告固對其於案發時係擔任秉毅公司之貨車司機，負責載運回收廢鐵之工作
    ，且於前揭時地駕駛其所有之車牌號碼ＸＩ—九七三三號自用小客車，與告訴人
    所騎乘之機車發生車禍，致告訴人受有上開傷害等事實坦承不諱，惟矢口否認有
    何業務過失傷害之犯行，辯稱其當時沿成功南路駛至經武路口左轉時，曾先在交
    岔路口停等成功南路轉為紅燈後才左轉，係告訴人違規闖紅燈而肇事，且其係於
    下班時間駕駛自用小客車返家而遭告訴人撞及，其並無業務過失傷害之犯行云云
    。經查：
  (一)被告確有於前揭時地駕駛車牌號碼ＸＩ—九七三三號自用小客車，與告訴人所騎
    乘之機車發生撞擊，致告訴人受有左肱骨、左股骨折、腹部及右大腿鈍挫傷之傷
    害等事實，業據被告自承不諱，核與告訴人指訴之情節相符，復有道路交通事故
    現場圖、道路交通事故調查報告表(一)、(二)、談話紀錄表、健仁醫院診斷證明書各
    一份及現場照片十一張在卷可稽，堪予認定。
  (二)被告駕車自成功南路左轉駛入經武路時，並未看見告訴人騎車由對向車道駛至一
    節，迭據被告於警詢、原審及本院審理時自承不諱，核與告訴人指稱被告係直接
    駛至而發生撞擊等語，及依道路交通事故現場圖所示，肇事現場並無被告所駕自
    用小客車之煞車痕跡，足認被告與告訴人發生撞擊前並未採取任何煞車閃避之措
    施等情均相符，自堪認定。佐以肇事地點之道路寬敞筆直、視線良好，且被告左
    轉進入經武路已駛約十公尺，而告訴人騎車進入交岔路口亦約六點四公尺後，兩
    車始發生撞擊，此分別道路交通事故調查報告表、現場圖及現場照片數張附卷可
    稽，足徵被告及告訴人駛入交岔路口之時間非短、距離非近，乃被告竟未看見告
    訴人騎車自對向車道駛至，堪認被告於前揭時地駕車左轉時，確有疏未注意車前
    狀況之過失甚明。
  (三)被告固辯稱係因告訴人違規闖紅燈而肇事，且其當時並未執行業務，而係於下班
    時間駕駛自用小客車返家，自無業務過失傷害之犯行云云，惟查：
  1.告訴人自警詢、偵訊、原審及本院審理時始終陳稱其經過經武路時，成功南路方
    向之號誌正值綠燈變換為黃燈之際等語，顯與被告辯稱告訴人係闖紅燈等語不符
    ，此外，被告與告訴人均未能提出任何積極證據以實其說，自難僅憑其等之片面
    說詞採為對他造不利之認定依據，則本件事故發生時之號誌既屬不明，自難遽認
    告訴人有何違規闖紅燈之情事。況被告有無未注意車前狀況之過失與告訴人是否
    闖紅燈而違反道路交通安全規則，洵屬二事，縱然告訴人確有違規闖紅燈之情事
    ，亦不因此解免被告應注意車前狀況之義務，是其辯稱係因告訴人闖紅燈而肇事
    云云，尚非可採。
  2.被告於案發時係受僱於秉毅公司之貨車司機，負責載運回收廢鐵之工作，此業據
    被告自承不諱，並有公司基本資料查詢、法務部健保資訊連結作業查詢明細表各
    一紙在卷可稽，自堪認定。按刑法上所謂業務，係指個人基於其社會地位繼續反
    覆所執行之業務，而汽車駕駛人之駕駛工作，乃隨時可致他人身體、生命於危險
    之行為，從事此類繼續、反覆行為之人，均應盡其經常注意，俾免他人受有危險
    之特別注意義務，故以駕駛汽車為主要業務之人，就其駕駛汽車之行為即應負經
    常注意避免他人於危險之特別義務。易言之，以駕駛汽車為職業之人，對於駕車
    所生之危險具有較高於一般人之認識能力，故法律所課以避免發生一定危險之期
    待可能性亦較常人為高，其違反注意義務之可責性即較常人為重，亦即業務過失
    傷害罪係課以從事業務之人之特別注意義務，僅須從事駕駛業務之人因過失駕車
    行為致人受傷，即應該當本罪，不因其駕駛時為上班或下班時間而有所差別（最
    高法院九十二年度臺上字第四二五一號、第四三九號、九十年度臺上字第三二五
    五號判決意旨參照）。從而，被告辯稱其係於下班時間駕駛自用小客車返家，自
    不應成立業務過失傷害罪云云，容有誤會。
  (四)按汽車行駛時，駕駛人應注意車前狀況，並隨時採取必要之安全措施，道路交通
    安全規則第九十四條第三項定有明文。被告考領有職業大貨車駕駛執照，依其智
    識、能力，理應知悉上開規定甚詳，又事故當時為日間自然光、路面乾燥、無缺
    陷、無障礙物、視距良好，此業據前揭道路交通事故調查報告表載述明確，即無
    不能注意之情事，乃被告竟疏未注意對向車道有無來車即貿然左轉駛入經武路，
    致告訴人閃避不及而發生撞擊，則其就本件事故之發生應有過失甚明。又告訴人
    係因本件事故而受有前揭傷害，已如前述，則被告之過失行為與告訴人所受傷害
    間，顯有相當因果關係。至告訴人自承其看見被告之車時，已近在眼前而閃避不
    及等語，佐以肇事地點視距良好，已如前述，足見告訴人亦有疏未注意車前狀況
    之過失無訛，惟被告之過失責任既已明確，要不因告訴人之過失而得解免其責，
    附此敘明。
  (五)至臺灣省高屏澎區車輛行車事故鑑定委員會高屏澎鑑字第九三０一三八號鑑定意
    見認本件肇事原因係被告駕車至成功南路左轉經武路時，被告之轉彎車未讓告訴
    人之直行車先行等語，固非無見，惟道路交通安全規則第一百零二條第一項第六
    款所謂轉彎車應讓直行車先行之規定，應係指轉彎車及直行車均得通行交岔路口
    時之情形而言，如轉彎車或直行車依當時之號誌不得進入交岔路口，自不生轉彎
    車應讓直行車先行之問題。本件事故發生時交岔路口之號誌正常運作，此為被告
    及告訴人所不爭，復據道路交通事故調查報告表(一)載述明確，則雖無任何積極證
    據足資證明被告或告訴人確有違規闖紅燈之情事，惟既無法排除告訴人依當時之
    號誌不得駛入交岔路口之可能性，依「罪疑惟輕」之原則，自不得遽課以被告於
    肇事時有讓告訴人先行之義務。是前揭鑑定意見認被告未讓告訴人先行為本件事
    故之肇事原因，即嫌速斷，附此敘明。
  (六)綜上，被告確有前揭業務過失傷害之犯行，洵堪認定，本件事證明確，應依法論
    科。
二、核被告所為，係犯刑法第二百八十四條第二項前段之業務過失傷害罪。被告於肇
    事後，在有偵查犯罪職權之公務員尚未知悉其為肇事者前，主動報警並向前往現
    場處理之警員坦承肇事而接受審判，此有上開談話紀錄表一份可佐，應認被告符
    合自首之要件，依刑法第六十二條前段之規定減輕其刑。聲請簡易判決處刑意旨
    認被告係犯同法第二百八十四條第一項前段之普通過失傷害罪，容有誤會，惟其
    基本社會事實同一，本院自得予以審理，並變更起訴法條。
三、原審以被告業務過失傷害犯行事證明確，予以論罪科刑，固非無見，惟本件事故
    發生時之號誌不明，即無法排除告訴人依當時之號誌不得駛入交岔路口之可能性
    ，自不得遽課以被告於肇事時有讓告訴人先行之義務，已如前述，乃原審遽認被
    告有轉彎車未讓直行車先行之過失責任，即有未合。上訴意旨執前揭情詞指摘原
    判決認事用法均有違誤，雖無理由，惟原判決既有前揭可議之處，自應由本院撤
    銷改判之。爰審酌被告於肇事時係從事駕駛業務之人，竟疏未注意車前狀況而肇
    事，致告訴人受有前揭傷勢，且迄未與告訴人達成和解以賠償其損失，惟念其過
    失情節尚輕，且告訴人就本件事故之發生亦有未注意車前狀況之過失等一切情狀
    ，量處如主文第二項所示之刑，並諭知易科罰金之折算標準，以資懲儆。
據上論斷，應依刑事訴訟法第四百五十五條之一第三項、第三百六十九條第一項前段
、第三百六十四條、第二百九十九條第一項前段、第三百條，刑法第二百八十四條第
二項前段、第六十二條前段、第四十一條第一項前段，罰金罰鍰提高標準條例第一條
前段、第二條，判決如主文。
本案經檢察官乙○○到庭執行職務。
中      華      民      國    九十三    年      十二      月     六     日
                                    臺灣高雄地方法院交通法庭
                                        審判長法  官    徐美麗
                                              法  官    高增泓
                                              法  官    鄭詠仁
右正本證明與原本無異。
不得上訴。
                                              書記官    蔡妮君
中      華      民      國    九十三    年      十二      月     六     日
附錄法條：
刑法第二百八十四條
因過失傷害人者，處六月以下有期徒刑、拘役或五百元以下罰金，致重傷者，處一年
以下有期徒刑、拘役或五百元以下罰金。
從事業務之人，因業務上之過失傷害人者，處一年以下有期徒刑、拘役或一千元以下
罰金，致重傷者，處三年以下有期徒刑、拘役或二千元以下罰金。
